【裁判字號】    90,台上,464
【裁判日期】    900208
【裁判案由】    盜匪
【裁判全文】
最高法院刑事判決                                  九十年度台上字第四六四號
    上  訴  人  乙○○
                甲○○
右上訴人等因盜匪案件，不服台灣高等法院台中分院中華民國八十九年十月十一日第
二審更審判決（八十九年度上更(二)字第三二一號，起訴案號：台灣台中地方法院檢察
署八十七年度偵字第一○六六五號），提起上訴，本院判決如左：
    主  文
上訴駁回。
    理  由
按刑事訴訟法第三百七十七條規定，上訴於第三審法院，非以判決違背法令為理由，
不得為之。是提起第三審上訴，應以原判決違背法令為理由，係屬法定要件。如果上
訴理由狀並未依據卷內訴訟資料，具體指摘原判決不適用何種法則或如何適用不當，
或所指摘原判決違法情事，顯與法律規定得為第三審上訴理由之違法情形，不相適合
時，均應認其上訴為違背法律上之程式，予以駁回。本件原判決認定上訴人乙○○、
甲○○共同意圖為自己不法之所有，由甲○○先竊取熊麟所有之機車，再購買西瓜刀
二把及雨衣二件為犯罪工具。於民國八十七年五月二十五日上午七時許，共騎機車至
台中市○○路四十五號前，見李琪良下車欲找朋友，手持裝有現款新台幣（下同）四
萬五千元之信封。乙○○即持西瓜刀上前抵住李琪良左腰部，甲○○持西瓜刀站在乙
○○後面把風助勢。共同以此強暴方式，致使李琪良不能抗拒，由乙○○強行劫取其
手上拿著裝有現款四萬五千元之信封袋，得手後乙○○、甲○○欲騎機車逃離現場，
為李琪良呼叫同車之同事李威霆、李威志下車圍捕，在台中市○○路公園前將甲○○
捕獲。並由甲○○以呼叫器與乙○○聯絡，要求乙○○交付被劫財物即不予追究，相
約在台中市○○○路與漢口號交叉路口晤面，乙○○依約前往而被捕等情。係以上開
事實，業據乙○○、甲○○分別於警訊及偵查中供認不諱。核與被害人李琪良、熊麟
、證人李威霆、李威志於警訊時及偵查中指訴之情節相符。復有贓物領據可憑。並以
乙○○所辯並未以西瓜刀扺住被害人，係乘其不備搶奪其財物；甲○○所辯未與乙○
○共謀，當時扒在機車上睡覺，未持西瓜刀站在乙○○後面把風云云，為不可採取，
於理由內詳予指駁說明。因認上訴人二人犯罪明確，而撤銷第一審判決依牽連關係從
一重之懲治盜匪條例第五條第一項第一款之強盜罪改判論處，已詳述其所憑之證據及
其認定之理由。從形式上觀察，並無何違法情形存在。乙○○上訴意旨略以：原判決
並未說明上訴人二人共謀行搶之理由，自屬理由不備。而李琪良於八十九年五月三十
日審理時陳稱被搶時無法確定被刀抵住，應是上訴人身體碰到，此對於上訴人有利之
證據，不予採取，亦屬違法等語。甲○○上訴意旨略以：乙○○告訴李琪良傷害後，
李琪良仍到庭陳稱無法確定有無被刀抵住，應該是上訴人之身體碰到伊等語，當時二
人未和解，李琪良應無迴護之可能，但嗣後李琪良被判刑所為證詞乃怨恨之結果，原
判決未察，遽為不利之認定，自屬違法。證人李威霆、李威志於警訊所供聽聞李琪良
被搶之事實，既無證據能力，則李琪良於警偵訊時所供，無非欲坐實上訴人行搶罪名
，且僅三秒時間如何能看到被持刀押住，顯違常理，本件有無達到不能抗拒之程度，
似待調查。而懲治盜匪條例已失效，原判決適用已失效之法律，為論罪之依據，自有
判決適用法則不當之違法等語。惟查上訴人二人如何共謀行搶，已據乙○○、甲○○
二人於警偵訊時供述甚詳，原判決採為論罪之依據，並無判決不備理由之可言。原判
決已敘明李琪良所為有利於上訴人之證言不可採取之理由，此乃原審認事採證職權之
適法行使，自不得指為違法。按現行懲治盜匪條例，係經立法程序於四十六年六月五
日修正公布施行，將第八條「依特種刑事案件訴訟條例審理」及第十條「施行期間定
為一年，必要時得以命令延長」之規定予以刪除，原第九條改為第八條，第十一條改
為第九條。經考刪除第十條有關限時法規定之立法本意，係為期遏止盜風，改善治安
，認本條例第一條至第七條及原第九條（修正後為第八條）均仍有施行之必要，因將
本條例由限時法改為經久施行之常態性刑事特別法，並重新調整條次，形式上雖稱「
修正」，實質上，已具重新全部立法之性質。故本條例修正前雖有數次命令延長已逾
期，仍非可認為已經失效。上訴意旨，徒憑己見，仍執陳詞，就原判決明白論斷之事
項及認事採證職權之行使，任意指摘，泛言原判決理由不備及有適用法則不當之違法
，自非適法之第三審上訴理由。上訴人等上訴均違背法律上之程式，應予駁回。
據上論結，應依刑事訴訟法第三百九十五條前段，判決如主文。
中      華      民      國     九十     年      二      月      八      日
                              最高法院刑事第七庭
                                  審判長法官  吳  雄  銘
                                        法官  池  啟  明
                                        法官  石  木  欽
                                        法官  郭  毓  洲
                                        法官  吳  三  龍
      右正本證明與原本無異
                                              書  記  官
中      華      民      國     九十     年      二      月     十二     日


司法院資訊處製作；財團法人民間司法改革基金會備份。
